臺灣南投地方法院民事簡易判決
110年度投簡字第315號
原      告  合作金庫資產管理股份有限公司



法定代理人  蔡見興  
訴訟代理人  劉獻文  
            楊  翊  
被      告  林添進  
            林冠志  

上列當事人間請求撤銷贈與事件，本院於民國111年2月24日言詞
辯論終結，判決如下：
    主      文
被告間就如附表所示土地，於民國103年9月26日所為贈與之債權
行為，及於民國103年10月23日所為所有權移轉之物權行為，均
應予撤銷。
被告林冠志應將如附表所示之土地，於民國103年10月23日以贈
與為原因所為之所有權移轉登記，予以塗銷，並回復為被告林添
進所有。
訴訟費用由被告負擔。
    事實及理由
壹、程序事項：
    被告林添進未於言詞辯論期日到場，復無民事訴訟法第386
    條所列各款情事，依同法第433條之3規定，依職權由原告一
    造辯論而為判決。
貳、實體事項：
一、原告主張：被告林添進前因積欠原告新臺幣（下同）500萬7
    ,558元（下稱系爭債權）未清償，經原告屢次催討，被告林
    添進仍置之不理。原告已依法執行未果而取得本院105年司
    執字第1739號債權憑證（下稱系爭債權憑證）。詎料被告林
    添進竟於民國103年9月26日將其所有如附表所示土地（下稱
    系爭土地）贈與被告林冠志，並於103年10月23日以贈與為
    原因辦畢所有權移轉登記，致原告對被告林添進求償困難，
    顯已有害原告所有之系爭債權。爰依民法第244條第1項、第
    4項之規定，提起本件訴訟，並聲明：如主文第1、2項所示
    。
二、被告林冠志則以：系爭土地係被告林冠志及訴外人林欣皓、
    林欣頡一同出資向被告林添進購買，並非由被告林添進贈與
    被告林冠志等詞資為抗辯。並聲明：原告之訴駁回。
三、被告林添進未於言詞辯論期日到場，亦未提出書狀作何聲明
    或陳述供本院審酌。
四、本院得心證理由：
　㈠原告主張其對被告林添進有系爭債權存在，又被告林添進於1
    03年9月26日將其所有之系爭土地贈與被告林冠志，並分別
    於103年10月23日以贈與為原因辦畢所有權移轉登記等情，
    有系爭債權憑證、系爭土地登記第一類謄本及異動索引、強
    制執行金額計算書附卷可稽（本院卷第17-31頁），且為被
    告林冠志所不爭執。又被告林添進經本院合法通知後，既未
    於言詞辯論期日到場，亦未提出書狀作何聲明或陳述，依民
    事訴訟法第280條第3項本文準用同條第1項之規定，已生視
    同自認之效力。本院依證據調查結果，堪信原告前揭主張為
    真實。　
  ㈡按民法第244條第1項之撤銷訴權，依同法第245條規定，自債
    權人知有撤銷原因時起，一年間不行使而消滅。該項法定期
    間為除斥期間，其時間經過時權利即告消滅。此項除斥期間
    有無經過，縱未經當事人主張或抗辯，法院亦應先為調查認
    定，以為判斷之依據（最高法院85年台上字第1941號判例要
    旨參照）。查被告係於103年9月26日就系爭土地作成贈與之
    債權行為，於103年10月23日作成辦理所有權移轉登記之物
    權行為，而原告係於110年3月15日透過查調系爭土地之第1
    類謄本始知悉前情，有系爭土地登記第一類謄本可參（本院
    卷第21-23頁）。原告遂於110年8月24日提起本件撤銷贈與
    訴訟，應認未逾越民法第245條所定之1年除斥期間。
  ㈢第按債務人所為之無償行為，有害及債權者，債權人得聲請
    法院撤銷之。債權人依第1項或第2項之規定聲請法院撤銷時
    ，得並聲請命受益人或轉得人回復原狀（民法第244條第1 
    項及第4項本文）。是依前揭規定，債權人對於債務人所為
    之無償行為，只須具備有害債權之客觀要件，即得行使撤銷
    權，債務人及受益人主觀上是否明知損害於債權人之權利並
    非所問。又所謂債務人之行為有害及債權人之債權者，係指
    因債務人之行為而致積極的減少財產，或消極的增加債務，
    因而使債權陷於清償不能，或困難，或遲延之狀態，即足當
    之（最高法院81年度台上字第207號判決意旨參照）。經查
    ，原告主張其對被告林添進有系爭債權存在，而被告林添進
    將其所有之系爭土地贈與被告林冠志，已有害原告所有之系
    爭債權等情，已如上述。又被告林添進名下無任何財產，有
    被告林添進稅務電子閘門財產所得調件明細表、全國財產稅
    總歸戶財產查詢清單在卷可稽。對比被告林添進尚有系爭債
    權未予清償，及移轉系爭土地後名下已無財產之情狀，足見
    被告林添進贈與系爭土地予被告林冠志後，已屬積極之減少
    債務人財產，而顯然影響債務人即被告林添進之清償能力。
    準此，被告林添進就系爭土地之前開贈與行為及所有權移轉
    行為，已有害於原告之系爭債權，依上開說明，原告訴請撤
    銷被告間就系爭土地之贈與及所有權移轉行為，並請求將系
    爭土地所有權移轉登記予以塗銷，且回復登記為被告林添進
    所有，核屬有據。
  ㈣被告林冠志雖辯稱：系爭土地係其向被告林添進購買，是系
    爭土地之移轉非屬無償贈與行為等語。惟按當事人主張有利
    於己之事實者，就其事實有舉證之責任（民事訴訟法第277
    條本文）；又原告對於自己主張之事實已盡證明之責後，被
    告對其主張，如抗辯其不實並提出反對之主張者，則被告對
    其反對之主張，亦應負證明之責，此為舉證責任分擔之原則
    。又各當事人就其所主張有利於己之事實，均應負舉證之責
    ，故一方已有適當之證明者，相對人欲否認其主張，即不得
    不更舉反證（最高法院99年台上字第483號裁定意旨參照）
    。被告林冠志前開所辯，為原告否認，依上開說明，被告林
    冠志自應就被告間就系爭土地移轉係出於買賣關係之利己事
    項，負舉證之責。惟查，經本院職權向南投縣水里地政事務
    所調閱系爭土地之移轉登記資料（本院卷第69-77頁），依
    據前開登記資料所檢附之贈與契約及贈與稅免稅證明書等資
    料，可見被告間就系爭土地移轉係以贈與為其移轉原因。證
    人林素華雖到庭證稱：系爭土地係由其與被告林冠志各出資
    10幾萬元，與堂哥林欣皓、林欣頡之父林清河一同出錢，由
    林清河跟代書接洽，過戶過程並未參與，只負責出錢等語（
    本院卷第98-99頁），然林素華迄至本件言詞辯論終結前仍
    無法提出被告林冠志購買系爭土地之證明，且被告林冠志於
    審理時亦自承其無法提出出資證明（本院卷第126頁），顯
    與一般土地交易之常情有違。況林素華為被告之親屬，關係
    甚為密切，顯見林素華與被告存有身分上利害關係；而被告
    林添進於103年9月25日取得系爭土地後，於103年10月23日
    隨即移轉予被告林冠佑，顯係脫產之詐害行為，是依前開證
    據綜合以觀，足認林素華證詞顯然不足採信，難認被告間就
    系爭土地移轉係出於買賣關係。從而，被告林冠志此部分抗
    辯，實非有據，應不足採。
五、綜上所述，原告依民法第244條第1、4項之規定，訴請撤銷
    被告間就系爭土地於103年9月26日所為贈與之債權行為，及
    103年10月23日所為所有權移轉之物權行為；並請求被告林
    冠志應將系爭土地於103年10月23日以贈與為原因所為之所
    有權移轉登記予以塗銷，且回復為被告林添進所有，均有理
    由，應予准許。
六、本件係適用簡易程序而為被告敗訴之判決，依民事訴訟法第
    389條第1項第3款規定，雖應就給付之訴中原告勝訴部分依
    職權宣告假執行，然塗銷所有權移轉登記之訴，旨在求命被
    告林冠志為一定之意思表示，惟判決確定後視為被告林冠志
    已為意思表示而無待假執行，故不為假執行之宣告，併此敘
    明。
七、訴訟費用負擔之依據：民事訴訟法第78條、第85條第1項前
    段。
中　　華　　民　　國　　111 　年　　3 　　月　　24　　日
                  南投簡易庭  法  官　鄭煜霖
 附表：
編號 土        地        坐      落    面積 權利範圍  縣  市 鄉鎮市區 段 地號 950.33㎡ 2分之1 01 南投縣 集集鎮 田寮段 1317   
以上為正本係照原本作成。
如不服本判決，應於送達後20日內，向本院提出上訴狀並表明上
訴理由，如於本判決宣示後送達前提起上訴者，應於判決送達後
20日內補提上訴理由書（須附繕本）；並向本院繳足上訴裁判費
。 
中　　華　　民　　國　　111 　年　　3 　　月　　24　　日
　　　　　　　　　　　　　　　書記官  洪妍汝